【裁判字號】    98,上易,27
【裁判日期】    980227
【裁判案由】    恐嚇
【裁判全文】
臺灣高等法院高雄分院刑事判決          98年度上易字第27號
    上  訴  人  臺灣高雄地方法院檢察署檢察官
    被      告  甲○○
上列上訴人因被告恐嚇案件，不服臺灣高雄地方法院97年度易字
第1178號中華民國97年12月2 日第一審判決（聲請簡易判決處刑
案號：臺灣高雄地方法院檢察署97年度偵字第7341號），提起上
訴，本院判決如下：
    主  文
上訴駁回。
    理  由
一、聲請簡易判決處刑意旨略以：被告甲○○因曾任前民意代表
    之司機，受民眾林文龍請託前往處理其向乙○○之夫周文瑞
    所承租之土地及其地上物之糾紛。被告甲○○遂於民國96年
    10月17日晚上6 時40分許，由其不知情之友人周伍祥駕駛車
    牌號碼5E-3833 號自用小客車，搭載其前往乙○○位於高雄
    市○○區○○路718 巷25弄19號住處；到達該址後，周伍祥
    留在車內等候，由被告甲○○獨自下車與乙○○在住處前協
    調，嗣乙○○表明無法接受被告甲○○所提出之條件，詎被
    告甲○○竟基於恐嚇故意，向乙○○揚言恐嚇稱：如你不接
    受調解，以後你生命發生什麼危險問題，你自己負擔；我有
    能力、也有勢力，可以把房子拆掉等語，致生危害乙○○安
    全，因認被告甲○○涉犯刑法第305 條之恐嚇危害安全罪嫌
    云云。
二、按犯罪事實應依證據認定，無證據不得認定犯罪事實；不能
    證明被告犯罪者，應諭知無罪之判決，刑事訴訟法第154 條
    第2 項、第301 條第1 項分別定有明文。次按事實之認定，
    應憑證據，如未能發現相當證據，或證據不足以證明，自不
    能以推測或擬制之方法，為裁判基礎；且認定不利於被告之
    事實須依積極證據，苟積極證據不足為不利於被告事實之認
    定時，即應為有利於被告之認定；另認定犯罪事實所憑之證
    據，雖不以直接證據為限，間接證據亦包括在內，然而無論
    直接證據或間接證據，其為訴訟上之證明，須於通常一般之
    人均不致有所懷疑，而得確信其為真實之程度者，始得據為
    有罪之認定，倘其證明尚未達到此一程度，而有合理之懷疑
    存在而無從使事實審法院得有罪之確信時，即應由法院為諭
    知被告無罪之判決（最高法院40年臺上字第86號、30年臺上
    字第816 號、76年臺上字第4986號判例參照）。另告訴人之
    告訴，係以使被告受刑事訴追為目的，是其陳述是否與事實
    相符，仍應調查其他證據以資審認（最高法院52年臺上字第
    1300號判例參照），易言之，須藉補強證據之存在，以增強
    或擔保告訴人陳述之證明力（最高法院87年度臺上字第2176
    號判決參照）。
三、公訴人認被告甲○○涉有上開恐嚇危害安全罪嫌，無非係以
    告訴人乙○○、被告之陳述等為其論據。
四、訊據被告甲○○固不否認曾於96年10月17日晚上6 時40分許
    ，委請友人周伍祥駕駛車牌號碼5E-3833 自用小客車，搭載
    其前往告訴人位於高雄市○○區○○路718 巷25弄19號住處
    ，惟堅詞否認有何恐嚇危害安全犯行，辯稱：因我曾在李榮
    宗議員的服務處擔任過助理，林文龍請我去協調土地租賃糾
    紛。我、林文龍及其女友、告訴人母女5 人於96年10月17日
    下午曾在肯德基協調，告訴人表示願意給林文龍80萬元補償
    費，林文龍要200 萬元，我就建議150 萬元，告訴人說無法
    接受轉頭就走，當天晚上我請周伍祥載我到告訴人住處，周
    伍祥在車上等我，我去她家敲門，我是想要問告訴人，如果
    150 萬元她不願意，那她到底願意接受什麼價錢，當時告訴
    人出來開門，我就跟他說「周太太，如果150 萬元不要，那
    你要多少」，她說無法協調，之後我就坐車走了，現場陸續
    有幾台機車騎過去，我不認識騎機車的人等語。
五、經查：
  (一)告訴人先於96年10月17日警詢時指訴稱：96年10月17日晚上
    6 時41分，有9 名年約20多歲的年輕男子，在我位於在高雄
    市○○區○○路718 巷25弄19號住處門口前用力撞門，叫我
    出來，要我一定要接受被告之前為我與林文龍土地租約糾紛
    所協調的金額，但我不願意接受協調結果，被告就大聲對我
    咆哮，並說「如妳不接受協調的金額，以後妳生命發生什麼
    問題，妳自己負責，我也不知道會發生什麼後果」，盧建中
    當日在現場嗆聲說「你們很鴨霸喔，你們生命安全自己負責
    」，9 個年輕人並將我家團團圍住，使我心生恐懼，感覺生
    命受到威脅，被告及其他年輕人是共乘1 部5E-3833 號自用
    小客車及4 台機車前來，我只抄到其中1 輛機車車牌為XYS-
    879 等語（見偵查卷第7 頁至第9 頁）；嗣於97年3 月20日
    偵查中指訴稱：當天晚上6 點多，被告在我家屋外拍鐵門拍
    得很大聲，我當時在看電視，感覺奇怪才開門，開門後一群
    人將我們圍住，被告用台語說「你們很沒天良、很鴨霸，人
    家幫你們蓋房子，還不接受調解」、「我有能力、有勢力，
    可以把你們的房子拆掉」、「我是李榮宗市議員的助理，如
    果造成你們自己生命的危險，要你們自己承擔」；盧建中則
    在他們要走的時候，用台語說「我是盧魯的人，妳有辦法就
    來告我」，當時沒有鄰居出來看等語（見偵查卷第49頁至第
    51頁）；又告訴人於原審97年11月18日審理時結證稱：96年
    10月17日晚上被告帶很多兄弟到我家，撞我家的鐵門吆喝，
    我出來開門看到他，在小巷口1 個開汽車載他來的，另7 、
    8 個或8 、9 個騎機車在我家門口打轉，聲音很大，很嚇人
    ，我一開門被告就直接說「不接受調解，生命有危險你要自
    己負責任，我有勢力可以拆你的房子。」等語（見原審易字
    卷第16頁），細繹告訴人就恐嚇內容先指稱，被告要求其「
    接受協調的金額」，後又指稱被告以「可以把房子拆掉」等
    語加以恐嚇，其就恐嚇內容、過程，前後反覆不一，容有疑
    義。
  (二)又告訴人於原審97年11月18日審理時結證稱︰我、我女兒、
    被告、林文龍、龔郁斐（林文龍之女友）於96年10月17日下
    午曾在肯德基調解，我說我可以補助林文龍及龔郁斐80萬元
    ，因為當初林文龍出名向我先生承租土地，地上建築物是他
    們起造的，但起造人是我們的名字，他們說做不下去，我說
    要給他們80萬元補貼他們的器具及裝潢等語（見原審易字卷
    第16頁反面）；證人林文龍於原審97年11月18日審理時亦證
    稱︰我向告訴人之夫周文瑞承租系爭土地，但只見過周先生
    幾次，因為他委託她太太（即告訴人）及他女兒，所以後來
    相關的租賃問題及簽約都是由告訴人及其女兒處理，後來因
    為生意不好，我撥電話向周小姐表示不租，並詢問如果不租
    ，房子是我們出資蓋的，是否可以補償，協調過程中我要15
    0 萬元補償費，告訴人則要補償80萬元，後來經鄰居介紹認
    識被告，被告是義務幫忙的，沒有任何利益，我拿租約給被
    告看，請他幫我協調，被告說本件房屋糾紛主要是錢的問題
    ，房子留下我可以拿到一些錢，屋主保留下來也可以繼續出
    租，被告建議我，房子給屋主，我拿補償金。房子當初的起
    造人是周小姐，我沒有權利拆房子，我當初有跟周小姐講房
    子如果不要，我要把房子拆掉，因為我有找人去估價，如果
    把房子拆掉可以拿到6 、70萬元。我認為房子的所有權人是
    周小姐，但是因為起造時所有的費用都是我們支出的，所以
    我才要求賠償。我們在肯德基協調不成後，被告說還可以再
    談談看等語明確（見原審易字卷第18頁至第20頁），是不論
    林文龍要求之補償金為200 萬元，或150 萬元，被告、林文
    龍、龔郁斐、告訴人母女於96年10月17日下午曾在肯德基洽
    談本件租賃契約之糾紛，因故未能達成和解乙情，堪予認定
    ，而依林文龍估計，若拆掉房屋僅能獲得6 、70萬元，少於
    告訴人願意給付之80萬元補償金，依一般經驗，林文龍斷無
    捨80萬元補償金，選擇拆掉房屋之理，是林文龍證稱，被告
    建議捨房子拿補償金乙情亦堪採信，則96年10月17日下午，
    渠等5 人在肯德基協調補償金未果，衡之常情，被告辯稱，
    當日晚上前往告訴人家中係想再問補償金有無協調空間一詞
    ，應堪採信，則被告既係想再洽談補償金一事，應無告訴人
    指稱，被告於其一開門即直接向其恐嚇要拆掉房子之理，告
    訴人指訴顯然違反常理，尚難憑採。
  (三)另證人周伍祥於96年11月8 日警詢時證稱︰96年10月17日晚
    上6 時41分許，我與被告在一起，當日我與被告在左營區吃
    飯，被告請我載他到楠梓區○○路，他要替民眾協調糾紛，
    我駕駛我所有之車牌號碼5E-3833 自用小客車前往，到達該
    處後，被告要我在車上等，他說他下去和人家談一下話就上
    來，我在車上等他，我離他們談話的地方約10公尺，不一會
    他們談話的聲音越來越大，我聽不清談話內容，旁邊的人越
    圍越多，後來被告上車了，我就載他回家等語（見偵查卷第
    12頁）；證人盧建中即遭告訴人同時指稱同時涉犯本件恐嚇
    之騎乘車牌號碼XYS-879 號重型機車騎士證稱︰我不認識被
    告、告訴人，車牌號碼XYS-879 號重型機車車主是我哥哥盧
    建龍，平常是我父親在使用，96年10月17日晚上6 時許，我
    剛好放假由北部回家，因為很久沒出去逛逛，就像我父親借
    用該機車前往後昌路與新昌街口的莒光夜市，逛完夜市○○
    ○○○路718 巷回家，看到巷子內圍了1 堆人，而且聲音很
    大，我便停下車看熱鬧，看見1 個女人與1 堆人吵架，要離
    開時有1 個小姐拿筆在抄我的車牌，我想說我又沒做什麼事
    ，便回家了等語明確（見偵查卷第5 頁、第50頁至第51頁）
    ，且告訴人告訴盧建中恐嚇乙案，盧建中業經臺灣高雄地方
    法院檢察署檢察官為不起訴處分確定，是告訴人指稱被告帶
    同騎乘機車之不明年輕人前往，將其團團圍住，加以恐嚇，
    致其心生恐懼云云，顯有誇大之虞，亦難採信。
  (四)綜上所述，足見被告前開所辯，應屬可採，本案除告訴人之
    片面指訴外，尚欠缺其餘積極事證可資佐憑，而無從認定被
    告有告訴人指訴之恐嚇危害安全犯行，本件檢察官所提積極
    證據，不足以認定被告有公訴意旨所指恐嚇危害安全犯行，
    此外，復查無其他積極證據足認被告確有上開恐嚇危害安全
    犯行，此部分即屬不能證明被告犯罪，揆之上開法條規定及
    判例意旨，自應諭知被告為無罪之判決。
六、原審以不能證明被告甲○○犯恐嚇危害安全罪，而為被告甲
    ○○無罪之諭知，經核並無違誤。檢察官上訴意旨，猶執前
    詞，指摘原判決不當，為無理由，應予駁回。
據上論斷，應依刑事訴訟法第368條，判決如主文。
本案經檢察官陳建年到庭執行職務。
中    華    民    國    98    年    2     月    27    日
                  刑事第二庭    審判長法  官  林正雄
                                      法  官  陳啟造
                                      法  官  黃壽燕
以上正本證明與原本無異。
不得上訴。
中    華    民    國    98    年    2     月    27    日
                                      書記官  梁雅華


司法院資訊處製作；財團法人民間司法改革基金會備份。
